臺灣高等法院刑事判決
109年度上易字第2384號
上  訴  人  臺灣新北地方檢察署檢察官
被      告  何建文



上列上訴人因被告過失傷害案件，不服臺灣新北地方法院109年
度易字第582號，中華民國109年10月29日第一審判決（起訴案號
：臺灣新北地方檢察署109年度偵字第8209號），提起上訴，本
院判決如下：
    主  文
上訴駁回。
    理  由
一、公訴意旨略以：何建文與歐欣沂原分別在新北市○○區○○路00
    0○0號、新北市○○區○○路000○0號（起訴書誤載為170之1號）
    經營保養品店鋪、便當店鋪，何建文因與歐欣沂之員工張玉
    龍於民國108年12月25日14時40分許發生口角，本應注意打
    破玻璃杯可能傷害在場之歐欣沂，又無不能注意情事，竟因
    一時氣憤，疏未注意，分別於同日時40分、42分許，2度將
    手中所持之玻璃杯砸向地面，而使玻璃杯砸碎之碎片劃傷歐
    欣沂，致歐欣沂右側手部擦挫傷、左臉擦挫傷之傷害。因認
    被告涉犯刑法第284條第1項之過失傷害罪等語。
二、按犯罪事實應依證據認定之，無證據不得認定犯罪事實；不
    能證明被告犯罪者，應諭知無罪之判決，刑事訴訟法第154
    條第2項、第301條第1項分別定有明文。次按認定犯罪事實
    所憑之證據，雖不以直接證據為限，間接證據亦包括在內，
    然而無論直接或間接證據，其為訴訟上之證明，須於通常一
    般之人均不致有所懷疑，而得確信其為真實之程度者，始得
    據為有罪之認定，倘其證明尚未達到此一程度，而有合理之
    懷疑存在時，事實審法院復已就其心證上理由予以闡述，敘
    明其如何無從為有罪之確信，因而為無罪之判決，尚不得任
    意指為違法，最高法院76年台上字第4986號判例意旨參照。
    末按告訴人之告訴，係以使被告受刑事訴追為目的，是其陳
    述是否與事實相符，仍應調查其他證據以資審認，亦據最高
    法院52年台上字第1300號判例闡釋甚明。
三、公訴意旨認被告何建文涉有刑法第284條第1項過失傷害罪之
    犯行，無非係以被告於偵訊時之供述、告訴人歐欣沂於偵訊
    時之證述、現場監視器錄影畫面影像暨臺灣新北地方檢察署
    （下稱新北地檢署）勘驗筆錄及衛生福利部雙和醫院驗傷診
    斷證明書，為主要論據。訊據被告固坦承有於上開時、地丟
    擲玻璃杯之事實，惟堅決否認有何過失傷害犯行，辯稱：我
    雖然有丟擲玻璃杯的舉動，但玻璃碎片未噴濺到告訴人，並
    沒有造成告訴人受傷等語。經查：
  ㈠被告與告訴人之員工張玉龍於108年12月25日14時40分許在新
    北市○○區○○路000○0號前發生口角，因一時氣憤，分別於同
    日時40分、42分許，2度將手中所持之玻璃杯砸向地面等情
    ，業經被告於偵訊、原審及本院準備程序、審理時坦認不諱
    （見偵卷第27頁、原審卷第101頁、本院卷第52、69頁），
    核與告訴人於偵訊及審理時之證述相符（見偵卷第25頁，原
    審卷第93、94頁），並有現場監視器錄影畫面影像暨新北地
    檢署勘驗筆錄在卷可稽（見他卷第19頁，偵卷第11、12、27
    頁），原審復當庭勘驗現場監視器錄影畫面影像確認無訛，
    有原審109年9月10日勘驗筆錄及勘驗擷圖存卷可查（見原審
    卷第44至47、51至74頁），此部分事實固堪認定。
  ㈡然觀諸原審勘驗案發當時現場監視器錄影畫面之結果，當日1
    4時40分47秒許，被告將右手所持玻璃杯用力砸向張玉龍右
    側之地面時，告訴人正背對被告，與被告間之距離大於該處
    騎樓柱子之寬度，且告訴人對被告砸玻璃杯之動作毫無反應
    ，亦未回頭查看（見原審卷第45頁勘驗結果㈡④、第55頁擷圖
    9、10）；同日14時42分10秒許，被告將另一玻璃杯用力朝
    自己面前之地面砸時，告訴人正在距離被告約2個騎樓柱子
    寬之位置整理桌椅，而離告訴人最近之可辨識玻璃碎片在距
    離告訴人約3、4步之位置停下，此外即無其他可辨識之玻璃
    碎片飛往告訴人所在處所，且告訴人於被告砸玻璃杯後僅看
    了被告一眼，即持續整理桌椅（見原審卷第46頁勘驗結果㈡⑨
    、第64至67頁擷圖28至34），依上開勘驗結果，除無法看出
    有玻璃碎片飛至告訴人處外，且告訴人於被告砸玻璃杯後幾
    無反應，亦未停下手邊之工作，此與受傷者之反應顯然有別
    。雖告訴人於原審審理時證稱：我不是沒有反應，只是不想
    再讓他們吵，如果我看傷口的話，他們會繼續吵等語（見原
    審卷第95頁），然被告第一次砸玻璃杯時，告訴人正背對被
    告，被告第二次砸玻璃杯時，告訴人則與被告相距甚遠，且
    被告2次砸玻璃杯之行為均係未事前預告之突發動作，告訴
    人無從事先預見自己可能遭玻璃碎片劃傷，倘告訴人當下真
    有受傷，至少會因意外之痛楚或衝擊產生動作停滯或驚訝之
    反應，然告訴人卻全無此等反應，則告訴人於案發當下是否
    確遭玻璃碎片劃傷，實有疑義。
  ㈢雖告訴人提出衛生福利部雙和醫院（下稱雙和醫院）驗傷診
    斷證明書及手部受傷照片（見他卷第13、14頁）為據，稱其
    因遭被告所砸玻璃杯碎片所傷，致受有右側手部挫傷、左臉
    頰擦挫傷等傷害云云，然挫傷係指因鈍性暴力或外物衝擊而
    引起之軟組織閉合性損傷，擦傷則係因與粗糙物體摩擦造成
    之皮膚表面損傷，而玻璃杯之碎片邊緣銳利，倘若告訴人係
    遭玻璃碎片劃傷或刺傷，衡情應當出現傷口平整之割傷或穿
    刺成小洞之刺傷，而非前揭驗傷診斷證明書上所載之「挫傷
    」。況且，告訴人於原審審理時證稱：我受傷的部位是右手
    邊，砸到我右手等語(見原審卷第95頁)，則依前揭驗傷診斷
    證明書所載，何以告訴人除右側手部挫傷之外，尚受有左側
    臉頰擦傷之傷勢？是告訴人所提出之驗傷診斷證明書與告訴
    人所指證之受傷情節，顯有出入，自難執為告訴人指證之補
    強證據。
　㈣再者，依上開照片及診斷證明書所示，告訴人受傷照片係於1
    08年12月26日14時57分許所拍攝，告訴人前往雙和醫院急診
    就診之時間則為同日22時40分許，距離案發之時間均在1天
    以上，而告訴人於原審審理時復證稱：我收完桌子進去，我
    女兒有看到我手有流血，我女兒先用優碘幫我擦拭，幫我包
    紮右手；且自陳於案發後當日20時18分許，自己亦曾拿玻璃
    杯丟向被告店鋪之玻璃門等語（見原審卷第95、96頁），並
    有被告於原審提出108年12月25日晚間8時19分46秒左右之監
    視器錄影畫面、原審法院所製勘驗筆錄及截圖為據(見原審
    卷第96、109至111頁)，倘若告訴人果真於108年12月25日14
    時40分遭告訴人丟擲玻璃杯而成傷，並經其女兒發現流血包
    紮，於此情形下，告訴人應受有相當之傷勢，則何以告訴人
    並未於收店之後盡速前往醫院就醫，反而於當日晚間8時許
    持玻璃杯朝被告店鋪之玻璃門丟擲，而遲至事發翌日晚間10
    時40分許始前往雙和醫院急診就診？又觀之上開被告所提出
    之監視器畫面截圖，告訴人於案發當日晚間8時許以右手持
    玻璃杯丟擲地面之動作自然，雙手外觀上並無任何包紮之處
    ，與告訴人所稱右手受傷流血、接受包紮等情，亦有未合，
    實難認告訴人指述之情節確與事實相符，自無從以告訴人所
    提出案發翌日始拍攝之受傷照片及案發翌日始前往醫院就診
    之驗傷診斷證明書，作為不利被告之認定。　　
四、綜上所述，檢察官認被告涉嫌前揭過失傷害犯行所憑之證據
    ，尚未達於通常一般之人均不致有所懷疑，而得確信其為真
    實之程度，無法使本院形成被告有罪之心證，依「罪疑唯利
    被告」原則，應對被告為有利之認定。此外，復查無其他積
    極證據足證被告涉有公訴人所指之過失傷害犯行，自屬不能
    證明被告犯罪，揆諸前揭法條規定與判例意旨，依法應為無
    罪判決之諭知。原審同此認定，依審理結果，而判決被告無
    罪，經核並無違誤。
五、檢察官上訴意旨略以：考量案發當時被告與告訴人之員工張
    玉龍正發生口角，被告進而有砸玻璃杯之暴力舉動，衡情告
    訴人在一旁之心情應甚為緊張並感到衝擊，是其縱遭玻璃碎
    片劃傷手部，於該當下亦甚有可能毫無知覺，尚不能僅因告
    訴人當時無就受傷一情有所反應而逕認被告之行為與告訴人
    所受之傷害無相當因果關係。另外，本案經原審當庭勘驗現
    場監視器錄影畫面影像可知，有玻璃碎片散落之位置超越告
    訴人所站立之位置(截圖編號32號)，是告訴人於案發當時確
    站立於玻璃碎片噴濺之範圍內，又因監視器畫面自一定距離
    之高角度拍攝，未必能將玻璃碎片之噴射完整呈現，是原判
    決認無其他可辨識之玻璃碎片飛往告訴人所在處所，而認告
    訴人無遭被告所丟擲之玻璃碎片割傷，稍嫌速斷。再者，證
    人即告訴人於原審審理時證稱：收完桌子，我進去我女兒看
    到我手有流血，我女兒先用優碘幫我擦拭，刺刺的，我叫我
    女兒不要摸，我怕有碎玻璃等語，然原審竟未傳喚告訴人之
    女兒以釐清當天告訴人受傷之情況，而驟以告訴人之傷害有
    可能是事後告訴人砸玻璃杯之行為所致，遽以對被告為無罪
    之諭知，實有判決理由不備、應調查而未調查證據之違失，
    請將原判決撤銷，更為適當合法之判決等語。
六、駁回上訴之理由：
　㈠按刑事訴訟法第161條第1項規定：檢察官就被告犯罪事實，
    應負舉證責任，並指出證明之方法。對於其所訴之被告犯罪
    事實，應負提出證據及說服之實質舉證責任，倘所提出之證
    據，不足為被告有罪之積極證明，或其闡明之證明方法，無
    從說服法官以形成被告有罪之心證，基於無罪推定之原則，
    自應為被告無罪判決之諭知。　　
　㈡經查，本案依公訴人所提出之證據資料，固可認定被告確有
    於上開時、地2度丟擲玻璃杯之事實，然依原審勘驗現場監
    視器錄影畫面之結果可知，被告丟擲玻璃杯之位置與告訴人
    之間有相當之距離，且無法看出有玻璃碎片飛至告訴人處，
    甚至告訴人於被告砸玻璃杯後幾無反應，亦未停下手邊之工
    作，此與受傷者之反應顯然有別，告訴人於案發當下是否確
    遭玻璃碎片劃傷，已有疑問。至告訴人提出之驗傷診斷證明
    書、受傷照片係案發後逾1日始提出，復與告訴人指述之情
    節未盡相符，且與108年12月25日晚間8時19分46秒左右之監
    視器錄影畫面、原審法院所製勘驗筆錄及截圖之結果不合，
    不足據為補強證據以實其說，俱如前述。又告訴人固於原審
    審理時證稱：收完桌子，我進去我女兒看到我手有流血，我
    女兒先用優碘幫我擦拭，刺刺的，我叫我女兒不要摸，我怕
    有碎玻璃等語，然告訴人所提出之雙和醫院驗傷診斷證明書
    記載「右側手部擦挫傷」、「左臉擦挫傷」傷勢，與告訴人
    指稱遭碎玻璃傷及右手之情節，已有不符，且參諸108年12
    月25日晚間8時19分46秒左右之監視器錄影畫面、原審法院
    所製勘驗筆錄及截圖，可見告訴人當時丟擲玻璃杯之動作自
    然，雙手無包紮情形，業經本院審認如前，此部分事實至臻
    明確，自無傳喚告訴人之女兒為證之必要。本件起訴書所列
    證據及卷內訴訟資料，經本院逐一剖析，參互審酌，仍無從
    獲得有罪心證，檢察官提起上訴，猶執前詞，對於原審依職
    權所為之證據取捨以及心證裁量，再為爭執，指摘原判決不
    當，求予撤銷改判，難認有據，其上訴為無理由，應予駁回
    。　　
據上論斷，應依刑事訴訟法第368條，判決如主文。
本案經檢察官陳怡君提起公訴，檢察官秦嘉瑋提起上訴，檢察官
陳昱旗到庭執行職務。
中　　華　　民　　國　　110 　年　　2 　　月　　24　　日
                  刑事第十一庭  審判長法　官  周煙平
                                      法　官  陳俞伶
                                      法　官  連育群
以上正本證明與原本無異。
不得上訴。
                                      書記官  廖紫喬
中　　華　　民　　國　　110 　年　　2 　　月　　24　　日